臺灣臺中地方法院刑事判決　　　　　　　99年度易字第3680號
公　訴　人　臺灣臺中地方法院檢察署檢察官
被　　　告　李棋禎
上列被告因傷害等案件，經檢察官提起公訴（99年度偵字第2362
2號），本院判決如下：
    主    文
李棋禎傷害人之身體，處拘役肆拾日，如易科罰金，以新臺幣壹
仟元折算壹日；又散布流言損害他人之信用，處拘役拾日，如
易科罰金，以新臺幣壹仟元折算壹日。應執行拘役陸拾日，如易
科罰金，以新臺幣壹仟元折算壹日。
    事    實
一、李棋禎係設址於臺中市○區○村路○段176號「美村點頭冰冰
    品店」之鄰居，因與該冰品店負責人林美珍間相處不睦。於
    民國99年 9月15日23時許，自外騎乘機車返回上址騎樓時，
    見房俞君及友人同坐於該處騎樓由「美村點頭冰冰品店」所
    擺設之桌椅消費，且該處騎樓另有其他二桌客人亦同時在上
    開「美村點頭冰冰品店」消費中。李棋禎竟起意欲損害林美
    珍所經營該冰品店之信用，而基於妨害信用犯意，在前開不
    特定多數人均可共見共聞之場所與狀態下，對房俞君及其友
    人散布內容為「這家冰店的冰是用地下水製成的，會吃死人
    ，他的水果、芒果、芭樂都是買人家準備要丟掉的爛水果，
    你們吃了馬上會掛急診，會吃死人。」等流言，使當時在場
    消費之不特定多數客人，皆可聽聞李棋禎散佈之上揭流言，
    足生損害於林美珍之信用。適為林美珍在店內聽聞後，即挺
    身出面質問李棋禎；詎李棋禎另基於傷害犯意，高舉手提之
    柚子箱往林美珍身體丟擲，致林美珍受有左上臂擦傷及挫傷
    、左腕挫傷、左肘擦傷、左手擦傷等傷害。
二、案經林美珍訴由臺中市警察局第一分局報請臺灣臺中地方法
    院檢察署檢察官偵查起訴。
    理    由
一、證據能力方面：按被告以外之人（包括證人、鑑定人、告訴
    人、被害人及共同被告等）於審判外之陳述雖不符刑事訴訟
    法第159條之1至第159條之4等 4條之規定，而經當事人於審
    判程序同意作為證據，法院審酌該言詞陳述或書面陳述作成
    時之情況，認為適當者，亦得為證據；當事人、代理人或辯
    護人於法院調查證據時，知有刑事訴訟法第159條第1項不得
    為證據之情形，而未於言詞辯論終結前聲明異議者，視為有
    前項之同意，同法第159條之5定有明文。立法意旨在於傳聞
    證據未經當事人之反對詰問予以核實，原則上先予排除。惟
    若當事人已放棄反對詰問權，於審判程序中表明同意該等傳
    聞證據可作為證據；或於言詞辯論終結前未聲明異議，基於
    尊重當事人對傳聞證據之處分權，及證據資料愈豐富，愈有
    助於真實發見之理念，且強化言詞辯論主義，使訴訟程序得
    以順暢進行，上開傳聞證據亦均具有證據能力。查本件檢察
    官、被告對於本案卷內相關證人之證述、文書卷證資料，在
    本院歷次審理期日並未就有何依刑事訴訟法第159條第1項不
    得為證據之情形，於本院言詞辯論終結前聲明異議；且有關
    本案各證人之證述、文書卷證資料亦經本院於審理期日逐一
    提示、朗讀，並告以要旨而進行調查；本院復審酌相關證人
    證述筆錄製成、文書卷證資料取得，並無證據顯示有何違背
    程序規定情事，依據上述之說明，均應具有證據能力。
二、訊據被告李棋禎，固坦承有於上揭時、地，與告訴人林美珍
    發生爭執，因而相互拉扯等情不諱；惟矢口否認有何上開妨
    害信用、傷害等犯行，辯稱：當日伊並不知證人房俞君坐在
    那裡，伊亦未跟房俞君說過一句話，渠等社區內，並沒有地
    下水，伊有提出 4張告訴人他們放水果的照片，那些都是很
    新鮮的，伊怎會說是爛水果，是告訴人他們違法放在渠等社
    區中庭，伊當社區之監察委員，伊去跟告訴人說不要放在中
    庭，違反社區的規定，請告訴人他們改善，結果被他們裡面
    的人用五字經的國罵罵伊罵了十多遍，還說伊不讓他們開店
    ，他們在這個社區，到了晚上半夜還把聲音用的很大，是告
    訴人懷恨在心，就開始對伊挑釁，並且跑過來打我，伊一步
    也沒有踏到 176號的騎樓，伊是在伊停機車的地方，拿箱子
    要回家，結果告訴人跑過來打伊，還拉著伊之箱子，連繩子
    都斷了，還叫裡面三、四個人出來打伊，伊並無拿箱子丟告
    訴人，如果有用箱子丟的話，箱子一定會壞掉云云。然查，
    上開事實業經告訴人林美珍迭於警詢及偵查中指述在卷；復
    於本院審理時到庭結證：「（檢察官問：請說明本件案發之
    經過？）當時我請客人坐在外面，我在店內打掃，我聽到有
    人在外面跟我的客人說『他們的水果都是用爛的水果』，我
    聽到以後就跑出來，看到是在庭的被告在講這些話，於是我
    就跟他理論，我問他為何要講這些話，他就跟我說就是不要
    讓我在那邊開店，還要檢舉我雇用非法外勞，我就說隨便啦
    ，那個單位你沒有去檢舉過，且那些單位都來查過了。我就
    說你還要再打電話的話，最多只可以檢舉我使用騎樓而已，
    後來他就拿起一箱柚子，就往我身上砸下去，後來我就拉住
    他，不讓他上樓，我姊姊就趕快打電話報警。我店裡的員工
    看到了之後，就過來拉開我們，被告趁這個機會就上去了」
    、「（檢察官問：你拉住被告時，被告還有什麼舉動？）被
    告還要用手打我，他用箱子砸我以後，當場就一陣混亂」、
    「（檢察官問：當天被告打你之後，受有哪些傷害？）就如
    驗傷單所示，有些傷是第二天才發現到的」等語綦詳。另證
    人房俞君於本院審理中亦到庭具結證述：「（檢察官問：為
    何妳願意出面作證？）我是第一次去那家冰店吃冰，被告為
    何要對人家說那些話，這家冰店也只是要討一口飯吃」、「
    （檢察官問：可否具體說明被告說了甚麼話？）當天我是與
    我男朋友去那邊吃冰，那時候冰店差不多要收攤了，因為那
    天我剛下班，之後就有一台機車停在我們旁邊，騎機車的人
    拿出手機，對著我們這邊一直拍，當時我覺得很莫名其妙，
    接著被告就說這家冰店的冰是用地下水製成的，水果例如芒
    果、芭樂都是買人家已經準備要丟掉的、快要爛的，買來當
    配料的。之後老闆聽到就出來，質問被告為何要對客人說這
    些話」、「（檢察官問：被告有無說『你們吃了會馬上掛急
    診，會吃死人』這些話？）有」、「（檢察官問：之後被告
    與告訴人起爭執，爭吵的經過為何？）告訴人聽到之後就跑
    出來，跟被告說為何要跟客人說這些話，被告就說『我就是
    不要你們在這裡開店，我要檢舉你』。之後告訴人就對被告
    說『你已經檢舉很多次了，不是第一次，我們店都是有經過
    認證許可的，你可以去查證』。之後被告就有一點惱羞成怒
    ，剛好被告所騎機車的角踏板那邊有一箱柚子，他就拿起來
    往告訴人的身上砸過去，之後告訴人的左手臂就受傷了。之
    後店內的員工就出來勸架，並且把他們拉開，老闆娘的姊姊
    就趕快打電話報警，後來告訴人就到醫院去掛急診」、「（
    檢察官問：被告除了拿一箱柚子砸告訴人外，還有什麼行為
    ？）告訴人被砸了之後，告訴人就倒在一邊，店員就過去把
    她扶起來」、「（審判長問：妳剛才提到妳是第一次到本案
    的冰店去吃冰，妳之前是否認識冰店的老闆娘即林美珍？）
    不認識」、「（審判長問：本件案發之前，是否有見過被告
    李棋禎？）沒有見過」、「（審判長問：之前與告訴人、被
    告有無恩怨情仇等？）都沒有」、「（審判長問：在現場妳
    有無看到告訴人林美珍的身體有無受傷？）有，我看到林美
    珍的左手臂有瘀青，且有一點點血絲」等語明確。經核上揭
    證人林美珍、房俞君係經本院隔離調查詰問，而二人所證述
    關於本件案發經過之情節，亦互核均屬相符。審諸證人房俞
    君與被告並無任何仇隙，諒無誣指被告之情，所證述情節堪
    信為真實。此外，參諸卷附行政院衛生署臺中醫院分別於99
    年9月15日出具之驗傷診斷書與99年9月16日出具之診斷證明
    書所載之告訴人林美珍傷勢，經核該等傷勢之部位、情況均
    與前揭告訴人林美珍指、證述、證人房俞君證述情節相符，
    亦堪信告訴人之指、證述與事實相符。另本案復有監視器翻
    拍照片16張等在卷可稽；而經本院於100年2月23日審理期日
    當庭勘驗該16張照片所擷取之案發現場監視器畫面光碟檔案
    。勘驗結果：
    畫面顯示之時間，是從99年9 月15日23時00分01秒起，至
      23時07分00秒止。
    畫面首先呈現告訴人店前有兩桌之客人在消費。
    於23時00分16秒，被告出現於畫面最遠端。隨後被告開始
      以手指向告訴人店面，並開始有揮動手勢之動作。
    在23時01分時，有一名女子從告訴人店門走出，背對鏡頭
      走向被告，雙方互比手勢，但尚無肢體接觸之互動。
    於23時02分50秒起，雙方有激烈之互比手勢動作。
    在23時03分02秒，雙方開始有肢體之推擠與拉扯。
    23時03分11、12秒，被告手持一箱物品，丟向其中一名女
      子。
    23時03分20秒，有一名女子從地上拾起該箱物品，往被告
      方向丟擲，但直接掉落地面，隨後被告拾起該箱物品，並
      要往屋內進入，然遭其餘女子阻攔，被告因此尚有轉身之
      動作。
    23時04分10秒，被告走入屋內，未再於畫面出現。
    被告進入屋內後，與被告拉扯之數名女子陸續回到告訴人
      店門前，並原來兩桌消費之客人，此時仍在畫面中，惟其
      中一桌靠近門前之客人，於畫面結束前，即行離去。
    經核確均已涵括卷附16張翻拍照片所示之全部畫面。更經本
    院於100年3月22日之審理期日當庭勘驗卷存案發現場各角度
    監視錄影光碟檔案中，關於設置於臺中市○區○村路○段17
    6號「美村點頭冰冰品店」周遭之99年9月15日監視器鏡頭(一)
    港龍店前所攝錄之畫面資料。勘驗結果：
    畫面顯示之時間，是從99年 9月15日23時00分00秒起，至
      23時07分00秒止。
    於23時00分00秒，首先呈現之畫面，係左下角有一桌之客
      人正在消費用餐。左上角係有一人頭戴安全帽站在騎樓（
      按即被告）。
    自23時00分20秒起，被告開始以手指向告訴人店面，並有
      揮動手勢之動作。於23時00分40秒，左下角用餐之客人，
      頻頻回頭，往告訴人冰店的方向觀望。
    在23時01分時起，有一名女子從告訴人店門走出，面對鏡
      頭走向被告，雙方互比手勢，但尚無肢體接觸之互動。其
      間左下角用餐之客人，仍頻頻向該方向觀望。
    23時02分50秒起，雙方有激烈之互比手勢動作。其間左下
      角用餐之客人，亦再頻頻向該方向觀望。
    23時03分02秒起，畫面中起爭執之雙方開始有肢體之推擠
      與拉扯。
    23時03分11、12秒，被告手持一箱物品，丟向其中一名女
      子。
    23時03分20秒，有一名女子從地上拾起該箱物品，往被告
      方向丟擲，但直接掉落地面，隨後被告拾起該箱物品，並
      要往屋內進入，但被一群女子阻擋。
    23時03分35秒，在鏡頭畫面左下角用餐之客人，其中一名
      身穿藍色上衣之女子起身，走向雙方爭執處。23時03分53
      秒，另一名身穿白色上衣之抱狗女子，亦起身走向雙方爭
      執處。兩人擋在被告前，因此被告得以轉身進入屋內。
    23時04分10秒，被告走入屋內，未再於畫面出現。
    被告進入屋內後，原先與被告拉扯之數名女子陸續回到告
      訴人店門前，此時在冰店前消費之兩桌客人，仍在消費用
      餐。於23時06分00秒，畫面中靠近店門該桌之客人，起身
      即將離去。
    23時06分20秒，畫面左下角之兩名女子陸續回桌並且繼續
      用餐。
    23時06分45秒，告訴人從冰店出來，並走向畫面左下角該
      兩名客人用餐處，並與該兩名客人說話，此時告訴人有將
      右手指著左上臂之動作。畫面結束。
    由上揭二次勘驗結果，更顯見本件案發當日，被告李棋禎確
    有在與告訴人爭執過程中，基於傷害犯意，高舉手提之柚子
    箱往告訴人身體丟擲，致告訴人受有上揭卷附驗傷診斷書及
    診斷證明書所載左上臂擦傷及挫傷、左腕挫傷、左肘擦傷、
    左手擦傷等傷害甚明。被告前揭所辯當屬事後避重就輕之詞
    ，無足為採。綜上所述，本件被告犯行，均屬事證明確，堪
    為認定，應依法予以論科。
三、核被告所為，係犯刑法第313條之妨害信用及同法第277條第
    1項之普通傷害等罪。其所犯上開2罪，犯意各別，行為互殊
    ，應予分論併罰。爰審酌被告素與告訴人相處不睦，而不思
    以理性、和平溝通之方式，尋求問題之解決，乃竟藉散佈不
    實流言之方式以損害告訴人之信用與商譽；又僅因細故即與
    告訴人發生口角爭執，進而基於傷害犯意，高舉手提之柚子
    箱往告訴人身體丟擲，致告訴人受傷。本院認被告之行為實
    不足取，加以被告於犯罪後始終否認犯行，態度不佳等一切
    情狀，就被告所犯二罪分別量處如主文所示之刑，並均依法
    諭知易科罰金之折算標準；及定其應執行之刑，復就所定應
    執行之刑諭知易科罰金之折算標準，以資懲儆。
據上論斷，應依刑事訴訟法第299條第 1項前段，刑法第313條、
第277條第1項、第41條第1項前段、第51條第6款，刑法施行法第
1條之1，判決如主文。
本案經檢察官林于人到庭執行職務。
中    華    民    國    100   年     4    月    12    日
                    刑事第八庭  法  官  張智雄
以上正本證明與原本無異。
如不服本判決應於收受送達後10日內向本院提出上訴書狀，並應
敘述具體理由；其未敘述上訴理由者，應於上訴期間屆滿後20日
內向本院補提理由書（均須按他造當事人之人數附繕本）「切勿
逕送上級法院」。
                                書記官  黃舜民
中    華    民    國    100   年     4    月    12    日
附錄論罪科刑法條
中華民國刑法第277條
（普通傷害罪）
傷害人之身體或健康者，處 3 年以下有期徒刑、拘役或 1 千元
以下罰金。
犯前項之罪因而致人於死者，處無期徒刑或 7 年以上有期徒刑
；致重傷者，處 3 年以上 10 年以下有期徒刑。
中華民國刑法第313條
（妨害信用罪）
散布流言或以詐術損害他人之信用者，處 2 年以下有期徒刑、
拘役或科或併科 1 千元以下罰金。